# Workshop 1: random intercept models met INLA

Zie <https://inbo.github.io/tutorials/tutorials/r_inla/>

We beperken de data voorlopig tot de LG3-respons.

```{r}
lg3data <- 
    XG3data %>% 
    filter(Variable == "LG3") %>% 
    rename(Response = Value) %>% 
    select(-Variable)
lg3data %>% str
```


## Challenge 1

### fit fixed effect model

```{r}
I1 <- inla(Response ~ Type + Soiltexture + HYear,
           data = lg3data,
           control.compute = list(dic = TRUE, waic = TRUE),
           family = "gaussian") # gaussian is the default!
summary(I1)
```


### extract $WAIC$ from the model

```{r}
I1 %>% names
```

```{r}
I1$waic %>% str
```

```{r}
I1$waic$waic
```


### display fixed effect parameters in a table

```{r}
I1$summary.fixed %>% 
    rownames_to_column(var = "Fixed_effect") %>% 
    select(Fixed_effect, mean, `0.025quant`, `0.975quant`) %>% 
    kable
```

Citaat uit script `Ex719C_Otolith_V4.R` van A. Zuur:

```
# To make the numerical estimation process 
# easier, we standardize all continous 
# covariates.
```

Laten we dus het volgende proberen en het resultaat vergelijken:

```{r}
MyStd <- function(x) { (x - mean(x)) / sd(x)} # van A. Zuur
lg3data <- 
    lg3data %>% 
    mutate(HYear_std = MyStd(HYear))
```

```{r}
inla(Response ~ Type + Soiltexture + HYear_std,
           data = lg3data,
           control.compute = list(dic = TRUE, waic = TRUE),
           family = "gaussian") %>% 
    .$summary.fixed %>% 
    rownames_to_column(var = "Fixed_effect") %>% 
    select(Fixed_effect, mean, `0.025quant`, `0.975quant`) %>% 
    kable
```

De coëfficiënt van HYear is uiteraard veranderd!
Ook het intercept is veranderd.
Overige parameters zijn niet duidelijk anders.

De snelheid is nauwelijks verbeterd.
Dit heeft mogelijks te maken met het feit dat `HYear` reeds relatief lage waarden had (variërend van 0 tot 27).

```{r}
system.time(inla(Response ~ Type + Soiltexture + HYear,
           data = lg3data,
           control.compute = list(dic = TRUE, waic = TRUE),
           family = "gaussian"))
```

```{r}
system.time(inla(Response ~ Type + Soiltexture + HYear_std,
           data = lg3data,
           control.compute = list(dic = TRUE, waic = TRUE),
           family = "gaussian"))
```

## Challenge 2

### what is the default prior for a fixed effect (`?control.fixed`)

According to the slides of A. Zuur, it is a default of mean = $0$ with precision =$0.001$, i.e. a $\sigma^2$ of $1/0.001 = 1000$, so a $\sigma$ of approx. $31.6$.

Confirmed by `?control.fixed`.


### use a custom prior for a fixed effect (`?inla`)

Laat ons even veronderstellen dat we weten dat de LG3 gemiddeld stijgt met een snelheid van 2 cm per jaar, met een precisie van 10000. Opgelet: stijgen betekent in dit geval dat de respons zakt (diepte onder maaiveld: positief uitgedrukt).

We gaan werken met de niet-getransformeerde HYear om de interpretatie wat makkelijker te houden.

Op basis van code van A. Zuur:

```{r}
I2 <- inla(Response ~ Type + Soiltexture + HYear,
           data = lg3data,
           control.compute = list(waic = TRUE),
           control.fixed = list(
                     mean = list(
                          HYear = -2),
                     prec = list(
                          HYear = 10000)))
summary(I2)
```

We zien dat we de coëfficiënt met een informatieve prior kunnen 'forceren'.


### specify two linear combinations [r-inla.org, FAQ 17](http://www.r-inla.org/faq#TOC-I-have-some-linear-combinations-of-the-nodes-in-the-latent-field-that-I-want-to-compute-the-posterior-marginal-of-is-that-possible-)

Overgeslagen.



## Challenge 3

### fit a model with one or more random intercepts (`model = 'iid'`)

Op basis van code van A. Zuur:

```{r eval=FALSE}
I3 <- inla(Response ~ Type + Soiltexture + HYear +
               f(Location, model = "iid"),
           data = lg3data,
           control.compute = list(waic = TRUE)
           )
summary(I3)
```

Dit is de output (model heeft ca. 1 minuut nodig):

```
Call:
c("inla(formula = Response ~ Type + Soiltexture + HYear + f(Location, ",  "    model = \"iid\"), data = lg3data, control.compute = list(waic = TRUE))" )

Time used:
 Pre-processing    Running inla Post-processing           Total 
         0.3266         54.0089         10.3541         64.6897 

Fixed effects:
                      mean     sd 0.025quant 0.5quant 0.975quant     mode kld
(Intercept)        97.7989 6.5971    84.8494  97.7988   110.7412  97.7989   0
Type2130_hd        25.0302 8.7435     7.8637  25.0300    42.1855  25.0302   0
Type2160           26.1533 8.0035    10.4398  26.1531    41.8582  26.1533   0
Type2190_mp        -7.8639 9.3075   -26.1377  -7.8642    10.3990  -7.8639   0
Type4010          -46.8628 7.0416   -60.6878 -46.8630   -33.0449 -46.8628   0
Type6430          -11.7424 7.4274   -26.3249 -11.7426     2.8319 -11.7424   0
Type7140_meso     -64.3994 7.9100   -79.9293 -64.3996   -48.8771 -64.3994   0
Type7140_oli      -79.9317 8.7741   -97.1580 -79.9319   -62.7138 -79.9317   0
Type9120            4.0569 8.0586   -11.7650   4.0566    19.8700   4.0569   0
Type91E0_va        -4.1596 7.4174   -18.7222  -4.1598    10.3965  -4.1596   0
Type91E0_vm       -46.8385 6.7587   -60.1080 -46.8387   -33.5750 -46.8385   0
Type91E0_vn       -29.4643 7.3775   -43.9488 -29.4645   -14.9868 -29.4643   0
Type91E0_vo       -59.2053 8.1655   -75.2369 -59.2055   -43.1816 -59.2053   0
Typerbbhc         -46.0617 6.7418   -59.2979 -46.0619   -32.8308 -46.0617   0
Typerbbhf         -24.5694 8.0384   -40.3514 -24.5696    -8.7960 -24.5694   0
Typerbbmc         -46.6864 7.8593   -62.1167 -46.6866   -31.2630 -46.6864   0
Typerbbmr         -39.1331 7.2719   -53.4101 -39.1333   -24.8625 -39.1331   0
Typerbbsf         -26.7070 8.9970   -44.3712 -26.7073    -9.0529 -26.7070   0
Typerbbvos         -6.8547 9.0736   -24.6693  -6.8550    10.9491  -6.8547   0
SoiltextureCoarse  19.3654 3.3420    12.8041  19.3653    25.9220  19.3654   0
SoiltexturePeat   -12.6601 3.7587   -20.0395 -12.6603    -5.2863 -12.6601   0
HYear              -0.4107 0.1436    -0.6927  -0.4107    -0.1290  -0.4107   0

Random effects:
Name	  Model
 Location   IID model 

Model hyperparameters:

Expected number of effective parameters(std dev): 570.89(6.838)
Number of equivalent replicates : 7.075 

Watanabe-Akaike information criterion (WAIC) ...: 38629.20
Effective number of parameters .................: 207.37

Marginal log-Likelihood:  -20580.58 
Posterior marginals for linear predictor and fitted values computed
```

```{r}
I3$summary.hyperpar
```

Dus: lage waarde voor de residuele precisie, hoge waarde voor de locatieprecisie. Dus veel residuele variatie (sigma 38.6), weinig variatie tussen locaties (sigma 0.006).

```{r}
1/sqrt(6.718229e-04)
1/sqrt(2.201755e+04)
```

 Maar (citaat uit een les van A. Zuur):
 
> We did not center year! Dangerous!

Dit zijn de random effecten:

```{r}
I3$summary.random$Location
```



### what is the default prior for `'iid'` (`inla.doc('iid')`)

### calculate $\sigma$ for the random intercept

### display the BLUP the random intercept



## Challenge 4

### Think about the relevant magnitude of $\sigma$ for your random effect

### Use a custom "pc.prec" prior with that $\sigma$ (`inla.doc("pc.prec")`)




## Challenge 5

Vanaf hier heb ik de workshop bijgewoond.

### pick a relevant variable for an 'rw1' model

We nemen `HYear`.
Thierry zegt dat je in elk geval 'jaar' moet centreren (niet schalen), maar daarbij is een reeks die start vanaf nul ook goed.

### ponder on a relevant $\sigma$ for that model

Beschikbare patronen op locaties met minstens 5 geobserveerde jaren:

```{r message = FALSE, fig.width=10, fig.height=10}
lg3data %>% 
    count(Location) %>% 
    filter(n >= 5) %>% 
    right_join(lg3data) %>% 
    ggplot(aes(x = HYear, y = Response, group = Location, colour = as.factor(Location))) + 
    # geom_point(size = 2, alpha = 0.3) +
    geom_line() +
    facet_wrap(~Type, scales = "free_y") +
    theme(legend.position = "none")
```

Voor een sigma = 50 ligt 95% van de sprongen tussen -100 en +100. Dit lijkt wel te kunnen.

```{r}
rw1 <- simulate_rw(sigma = 50, length = 28, start = 0)
```

```{r fig.width=10, fig.height=15}
rw1 %>% 
    filter(replicate %in% 1:179) %>% 
    mutate(replicategroup = floor(replicate/20)) %>%
    ggplot(aes(x = x, y = y, group = replicate, 
               colour = as.factor(replicate))) +
    geom_line() +
    facet_wrap(~replicategroup) +
    theme(legend.position = "none")
```


Bemerk dat `select_change()` wel een vrij stringente selectie is!

```{r fig.height=8, fig.width=8}
plot(select_change(rw1))
```

```{r}
plot(select_divergence(rw1))
```



```{r}
plot(select_poly(rw1, coefs = c(0, 1, 1)))
```

```{r}
plot(select_quantile(rw1))
```



### fit model with 'rw1' component and `pc.prec` prior

Dit omzetten naar een precision prior, vereist ook een alpha.
Aangezien je een sigma kiest die eerder de extremen toelaat, combineer je dat met een alpha van 0.05.

```{r}
I4 <- inla(Response ~ Type + Soiltexture +
               f(HYear, model = "rw1",
                     hyper = list(
                       theta = list(prior = "pc.prec", param = c(50, 0.05)))),
           data = lg3data,
           control.compute = list(waic = TRUE),
           family = "gaussian") # gaussian is the default!
summary(I4)
```

Dus WAIC is lager.








