# Workshop 3: oefeningen spatiaal

Een aantal zaken worden overgenomen van workshop 1, met het doel om dit nu met spatiale correlatie te modelleren.

## Pearson residuals en variogram

```{r eval=FALSE}
inla.doc("gaussian")
```

We hernemen de summary van model `I1`:

```{r}
summary(I1)
```

We voegen de Pearson residuals toe aan de dataset:

```{r}
lg3data_I1 <- 
    lg3data %>% 
    mutate(mu = I1$summary.fitted.values$mean, 
            sigma2 = 1 / I1$summary.hyperpar[1, "mean"], 
            Pearson_I1 = (Response - mu) / sqrt(sigma2))
```


```{r}
lg3data_I1 %>% str
```


Berekenen van het variogram:

- met een width van 5 meter:

```{r}
I1_vario <- 
    variogram(Pearson_I1 ~ 1, 
              locations = ~Xcoord + Ycoord, 
              data = lg3data_I1, 
              cressie = TRUE,
              width = 20,
              cutoff = 500)
```

```{r}
I1_vario %>% str(give.attr = FALSE)
```

```{r}
I1_vario %>% 
    ggplot(aes(x = dist, y = np)) + 
    geom_point()
```

```{r message=FALSE}
I1_vario %>% 
    ggplot(aes(x = dist, y = gamma)) +
    geom_point() +
    geom_smooth()
```

Dit suggereert een range van 150 m.

We zagen patronen op verschillende afstanden optreden.
Het patroon op korte afstand is het meest belangrijk: we willen die uit de data isoleren.

- bv. met een width van 5 km (geen interesse daarin):

```{r}
I1_vario2 <- 
    variogram(Pearson_I1 ~ 1, 
              locations = ~Xcoord + Ycoord, 
              data = lg3data_I1, 
              cressie = TRUE,
              width = 5000)
```

```{r}
I1_vario2 %>% 
    ggplot(aes(x = dist, y = np)) + 
    geom_point()
```

```{r message=FALSE}
I1_vario2 %>% 
    ggplot(aes(x = dist, y = gamma)) +
    geom_point() +
    geom_smooth()
```

Aangezien er ook een variogram is op een hoger niveau, zou je ook 2 afzonderlijke meshes kunnen gaan maken voor INLA, één voor elk niveau. Of: wat hier wellicht relevanter (en haalbaarder) is:

- buffer creëren rond de punten om aaneensluitende gebiedjes aan te maken (gebruik enkele keren de range als buffer)
- creëer enkel een mesh binnen de gebiedjes
- gebruik de gebiedjes daarnaast als random intercept.


## Modelvoorbereidingen

```{r}
gw_buffer <- 
    lg3data %>% 
    st_as_sf(coords = c("Xcoord", "Ycoord"), crs = 31370) %>% 
    st_buffer(dist = 400) %>% 
    st_union()
```

```{r fig.width=12}
gw_buffer %>% 
    ggplot() +
    geom_sf()
```

We nemen alleen provincie Antwerpen:

```{r}
gw_bufferantw <- 
    gw_buffer %>% 
    st_intersection(provinces[1,])
```

```{r}
gw_bufferantw %>% 
    ggplot() +
    geom_sf()
```


### Mesh berekenen

```{r}
data("BE_ADMIN_REGION") # load spatial object at provincial level
Vlaanderen <- st_as_sf(BE_ADMIN_REGION) %>%
                  filter(TX_RGN_DESCR_NL == 'Vlaams Gewest') %>% 
                  st_transform(31370)
Vlaanderen
```

```{r}
mesh <- inla.mesh.2d(boundary = gw_bufferantw %>% as("Spatial"),
             max.edge = 50,
             cutoff = 10)
ggplot() + gg(mesh) + coord_fixed() + 
  ggtitle(paste("Vertices: ", mesh$n))
```

Dit zijn nog heel veel vertices.

We zouden nog een kleinere subset kunnen nemen.

### SPDE berekenen

Doe dit zelf!

Je zou kunnen als priors nemen:

```
prior.sigma = c(150, 0.5)
prior.sigma = c(0.5, 0.05)
```


